臺灣嘉義地方法院民事裁定           100年度司財管字第25號
聲  請  人  新光行銷股份有限公司
法定代理人  李明新
代  理  人  郭峻昇
上列聲請人聲請為被繼承人蔡吉男指定遺產管理人事件，本院裁
定如下：
    主    文
聲請駁回。
聲請程序費用新台幣壹仟元由聲請人負擔。
    理    由
一、聲請意旨略以：被繼承人蔡吉男生前向新光商業銀行股份有
    限公司申請信用卡，惟其持卡消費後，自民國95年2 月13日
    起即未依約繳款，截至97年1 月28日止，連同衍生之循環利
    息及違約金，合計尚欠新台幣77,366元未付，嗣新光商業銀
    行股份有限公司已將該筆債權暨一切從屬權利轉讓予聲請人
    並公告於新聞紙，聲請人已合法繼受新光商業銀行股份有限
    公司之地位，為被繼承人蔡吉男之債權人，惟被繼承人已於
    95年5 月31日死亡，而其各順序之繼承人均拋棄繼承，且被
    繼承人之親屬會議亦未依民法第1177條選任遺產管理人，致
    聲請人無法行使權利，為確保權利，聲請人依法聲請鈞院指
    定國有財產局臺灣南區辦事處嘉義分處為遺產管理人等語。
二、按繼承開始時，繼承人有無不明，而不能依民法第1177條由
    親屬會議選任遺產管理人或無親屬會議時，依民法第1178條
    第2項、非訟事件法第149條之規定，固得由利害關係人聲請
    法院選任之，惟此限於繼承開始繼承人有無不明之情形，始
    有其適用，此觀民法第1177條、第1178條第2 項規定自明。
    又所謂繼承開始時，繼承人之有無不明，係指有無配偶及民
    法第1138條各款血親不明，如確有繼承人生存，即不得謂繼
    承人有無不明（最高法院82年度台上字第1330號裁判要旨參
    照）。
三、經查，聲請人所為前揭主張，固有提出信用卡申請書、應收
    帳款明細表、債權讓與證明書、刊登債權讓與公告之報紙、
    戶籍謄本、本院99年 8月27日嘉院貴民倫字第1604號函影本
    為證，惟依聲請人提出本件被繼承人之第三順位繼承人戶籍
    謄本所載，及聲請人所提補正狀陳稱未有第三順位繼承人拋
    棄繼承之證明文件，足見尚有繼承人周蔡秀菊等人現尚生存
    ，且未拋棄繼承，故本件被繼承人之遺產並非無人繼承．揆
    諸上開最高法院裁判要旨，足認聲請人遽聲請指定國有財產
    局臺灣南區辦事處嘉義分處為被繼承人蔡吉男之遺產管理人
    ，於法自有未合，應予駁回。
四、依非訟事件法第21條第1項前段、第24條第1項，裁定如主文
    。
五、如對本裁定抗告，須於裁定送達後10日之不變期間內，向本
    院提出抗告狀，並繳納抗告費新台幣1,000元。
中    華    民    國    100    年    8    月    12    日
                  家事法庭  司法事務官
以上正本係照原本作成。
中    華    民    國    100    年    8    月    12    日
                               書記官   李漢仁